臺灣高雄地方法院刑事判決　　　　　　　95年度訴字第3688號
公　訴　人　臺灣高雄地方法院檢察署檢察官
被　　　告　丙○○
上列被告因搶奪案件，經檢察官提起公訴（95年度偵字第25742
號），被告於本院準備程序為有罪之陳述，經合議庭裁定由受命
法官依簡式審判程序獨任審理，本院判決如下：
    主  文
丙○○共同犯搶奪罪，處有期徒刑陸月，如易科罰金，以銀元
佰元（即新台幣玖佰元）折算壹日。緩刑年。
    事  實
一、丙○○、乙○○（已另行審結）於民國95年6 月17日16時49
    分許，共乘乙○○向不知情之裕豐機車行人員所承租之車牌
    號碼H8J-386 號重型機車，行經高雄縣鳳山市○○路（起訴
    書誤載為五營路）106 巷55號前，因見丁○○獨自騎乘機車
    ，認有機可乘，竟基於意圖為自己不法所有之犯意聯絡，由
    乙○○騎該機車趨近丁○○左側，趁丁○○不及防備之際，
    由丙○○動手搶奪丁○○所有掛在頸部之價值約新台幣（下
    同）20,000元、重達9 錢3 分8 （起訴書誤載為1 兩）之金
    項鍊1 條得手。並共同持上開項鍊前往址設高雄縣大寮鄉○○○路412 號「金德美珠寶銀樓」，變賣予不知情之老闆朱
    政德，得款18,300元，由乙○○分得9,300 元、丙○○分得
    9,000 元花用殆盡。嗣經丁○○報警處理，始循線查悉上情
    。
二、案經丁○○訴由高雄縣政府警察局鳳山分局報告臺灣高雄地
    方法院檢察署檢察官偵查起訴。
    理  由
一、被告丙○○所犯係死刑、無期徒刑、最輕本刑為3 年以上有
    期徒刑以外之罪，其於準備程序就被訴事實為有罪之陳述，
    經本院告知簡式審判程序之旨，並聽取其與檢察官之意見後
    ，本院認無不得或不宜改依簡式審判程序進行之情事，依刑
    事訴訟法第273 條之1 第1 項規定，裁定進行簡式審判程序
    ，合先敘明。
二、上揭事實，業據被告於警詢、偵查及本院審理中坦承不諱，
    核與證人即告訴人丁○○於警詢、偵查中指證情節及證人朱
    政德於警詢中之陳述相符，且據共同被告乙○○於警詢、偵
    查及本院審理中自白屬實，並有卷附金飾買入登記簿、租用
    機車契約證明書各1 紙、監視器錄影翻拍照片8 幀在卷可資
    佐證，足認被告之自白與事實相符，洵堪採為論罪科刑之依
    據。本件事證明確，被告犯行堪以認定，應予依法論科。
三、被告行為後，刑法業於94年2 月2 日修正公布部分條文，並
    於95年7 月1 日施行（以下簡稱現行刑法，95年7 月1 日施
    行前之刑法簡稱修正前刑法）。依現行刑法第2 條第1 項規
    定「行為後法律有變更者，適用行為時之法律。但行為後之
    法律有利於行為人者，適用最有利於行為人之法律。」。又
    本次修正涵蓋之範圍甚廣，故比較新舊法時，應就罪刑有關
    之共犯、牽連犯、連續犯、有無累犯加重、自首減輕暨其他
    法定加減原因與加減例等一切情形，綜其全部罪刑之結果而
    為比較，復有最高法院95年5 月23日所為之95年度第8 次刑
    庭會議決議可資參照。查：修正前刑法第41條第1 項前段規
    定：「犯最重本刑為5 年以下有期徒刑以下之刑之罪，而受
    6 個月以下有期徒刑或拘役之宣告，因身體、教育、職業、
    家庭之關係或其他正當事由，執行顯有困難者，得以1 元以
    上3 元以下折算1 日，易科罰金。」，又易科罰金折算標準
    ，依廢止前罰金罰鍰提高標準條例第2 條前段規定，就其原
    定數額提高為100 倍折算1日 ，即以銀元300 元（即新臺幣
    900 元）折算為1 日。惟新法第41條第1 項前段則規定：「
    犯最重本刑為5 年以下有期徒刑以下之刑之罪，而受6 個月
    以下有期徒刑或拘役之宣告者，得以新臺幣1,000 元、2,00
    0 元或3,000 元折算1 日，易科罰金。」，比較修正前後之
    易科罰金折算標準，以修正前刑法之規定，較有利於被告。
    綜上比較結果，現行刑法並無較有利於被告之情形，則參諸
    上揭現行刑法第2 條第1 項前段之規定，即應依行為時之法
    律即修正前刑法予以論罪科刑。
四、核被告所為，係犯修正前刑法第325 條第1 項之搶奪罪，被
    告與共同被告乙○○就上開犯行間，有犯意聯絡及行為分擔
    ，應依現行刑法第28條規定論以共同正犯（本件依修正前刑
    法、現行刑法之規定，均屬共同正犯，無新舊法比較適用問
    題，應適用裁判時法即現行刑法之規定，最高法院95年度第
    21次刑事庭會議決議參照）。爰審酌被告不思以合法手段賺
    取所需，而以搶奪他人財物之方式獲取不法利益，實屬不該
    ；然念其並無前科，有臺灣高等法院被告前案紀錄表1 份在
    卷可稽，犯後尚知坦承犯行，已與告訴人達成和解，並賠償
    所受損害，告訴人亦已表明不願追究，有卷附本院95年12月
    6 日、96年5 月10日審判程序筆錄在卷可稽，及考量其犯罪
    之動機、手段等一切情狀，量處如主文所示之刑，並諭知易
    科罰金之折算標準，以資懲儆。又刑法第74條有關緩刑之規
    定，亦於94年1 月7 日修正公布，並於95年7 月1 日施行，
    惟犯罪在新法施行前，新法施行後，緩刑之宣告，應適用新
    法第74條之規定，有最高法院95年度第8 次刑庭會議決議可
    資參照，是本件有關緩刑之宣告，自應直接適用現行刑法第
    74條之規定。本院經審酌被告未曾受有期徒刑以上刑之宣告
    ，業如前述，其因年紀尚淺，一時失慮致罹刑典，經此次教
    訓，當能知所警惕，信無再犯之虞，本院認所宣告之刑以暫
    不執行為適當，併宣告緩刑3 年，以啟自新，又本院衡量依
    被告犯罪情節、業與告訴人和解並清償等情，認並無對所宣
    告緩刑附加條件之必要，附此敘明。
據上論斷，應依刑事訴訟法第273 條之1 第1 項、第299 條第1
項前段，現行刑法第2 條第1 項前段、第74條第1 項，修正前刑
法第28條、第325 條第1 項、第41條第1 項前段，廢止前罰金罰
鍰提高標準條例第2 條前段，判決如主文。
本案經檢察官甲○○到庭執行職務。
中　　華　　民　　國　　96　　年　　5 　　月　　16 　日
                  刑事第十六庭  法　官  黃苙荌
以上正本證明與原本無異。
如不服本判決，應於判決送達後10日內，向本院提出上訴狀。
                                書記官  郭育秀
中　　華　　民　　國　　96　　年　　5　　月　　 16 　日
附錄本案論罪科刑法條：
中華民國刑法第325條第1項
意圖為自己或第三人不法之所有，而搶奪他人之動產者，處6 月
以上5 年以下有期徒刑。
